【裁判字號】    92,再易,2
【裁判日期】    921008
【裁判案由】    排除侵害
【裁判全文】
臺灣桃園地方法院民事判決  九十二年度再易字第二號
    再審原告  乙○○
    再審被告  甲○○
右當事人間請求排除侵害事件，再審原告對於中華民國九十二年三月四日本院九十一
年度簡上字第一五七號第二審確定判決提起再審之訴，本院判決如左：
    主      文
再審之訴駁回。
再審訴訟費用由再審原告負擔。
    理      由
一、再審原告起訴意旨略以：
  (一)按民事訴訟法第四百九十六條第一項第一款所謂適用法規顯有錯誤，係指確定判
    決違背法規或現存判例解釋者而言，最高法院著有七十一年台上字第二一０號判
    例可資參循。是以，確定判決若違背民事訴訟法第二百二十二條第一項及第三項
    ：「法院為判決時，應斟酌全辯論意旨及調查證據之結果，依自由心證判斷事實
    之真偽」、「法院依自由心證判斷事實之真偽，不得違背論理及經驗法則」等規
    定時，應構成再審之事由。又所有人對於妨害其所有權者，得請求除去之，民法
    第七百六十七條中段定有明文。此所謂妨害者，係指以占有以外之方法，客觀上
    不法侵害所有權或阻礙所有人之圓滿行使其所有權之行為或事實而言。而所謂「
    不法」，僅須所有人對於行為人之妨害，於法令上並無容忍之義務為已足，並非
    以行為人之妨害具有刑事責任或有民事上無效、得撤銷事由為必要。最高法院二
    十八年上字第一九二０號判例意旨闡釋：「請求履行債務之訴，原告就其所主張
    債權發生原因之事實，固有舉證責任，若被告自認此項事實而主張該債權已因清
    償而消滅，則清償之事實，應由被告負舉證之責任，此觀民事訴訟法第二百七十
    七條之規定自明」綦詳，從而，再審被告應就再審原告曾同意其在系爭土地上鋪
    設水泥之待證事項負舉證責任。
  (二)查系爭排除侵害事件，證人魯國華證稱：「（問：當時情形為何？）當我女兒要
    訂婚，因為要搭棚子車輛會進出，路上坑洞太大，所以要鋪水泥，我幫忙和水泥
    ，當時乙○○站在他家門口，看我們在那邊鋪水泥」等語，若此可信，理應由伊
    徵求再審原告之同意後，在系爭土地上鋪設水泥。從而，再審被告所辯：「（問
    ：在鋪水泥時，乙○○有何表示？）在鋪設前，我有先問他，要叫級配多少，水
    泥多少，我有告訴他，是要鋪在那塊地上，所以他才告訴我要叫多少級配及水泥
    ，當時我們在鋪路上大洞，他也一併把家門前小洞補起來，他都一直在現場看」
    云云，即有違情理，不足採取。參以，證人古鴻意證稱：「（問：當時乙○○在
    作什麼，態度如何？）他說他腰痛無法幫忙，就站在旁邊指指點點，由於我有下
    去幫忙鋪水泥，所以沒有注意他在作什麼，他那時有說水要往低處流，所以某一
    邊水泥不要鋪太高」云云，亦與證人古鴻茂所稱：「（問：當時乙○○在做什麼
    ？）他是站在旁邊看，我當時還拿煙給他抽，他並沒有跟我說些什麼」云云不一
    ，在在可徵再審被告與上揭證人係臨訟勾結。詎原審確定判決竟據前揭證人所為
    證述，即認再審原告於再審被告等鋪設水泥時，雖無明示同意再審被告於系爭水
    泥地鋪設水泥，然佐以再審被告於詢問時，告知其鋪設系爭土地所需水泥與級配
    ，且於施工時站於工地旁陳稱因腰痛無法幫忙，並指導證人古鴻意注意水泥鋪設
    之方向，以免下雨時無法流出云云，進而推認再審原告實有同意再審被告於系爭
    水泥地鋪設水泥之意思表示，而非單純不作為之沈默，其所為判斷，自屬違背論
    理及經驗法則。
  (三)原確定判決又認定再審被告於民國八十九年三月四日寄發再審原告存證信函中，
    雖未提及鋪設水泥乙事，係經再審原告同意一節，但其內容既均係駁斥再審原告
    指控其等有侵權行為之主張，則不得據以反面推定再審原告當時並未同意其等鋪
    設水泥等語之自由心證，亦嫌違背論理及經驗法則。蓋再審原告若同意再審被告
    於系爭水泥地鋪設水泥，即不構成侵權行為，乃最有力之駁斥；茲存證信函中不
    提鋪設水泥一事係經再審原告同意，正可證明再審被告之抗辯，為不可採。
  (四)另原審判決復認定再審原告於鈞院準備程序陳稱，再審被告所呈照片註記所示之
    處係伊家門口無誤，但該標記部分係再審被告所填補，與伊無關，非伊填補等語
    ，是認再審被告所稱事發當日再審原告門前坑洞亦經填補乙節，應屬非虛，而再
    審原告亦未爭執再審被告此部分所為屬侵權行為，足見再審原告於事發時，確有
    同意再審被告於系爭土地鋪設水泥，兩造間並無糾紛產生，否則再審被告應無同
    時將再審原告門前坑洞填補完畢之可能等之心證形成，同屬違背論理及經驗法則
    。因當時再審原告僅一人，自然無法抵擋再審被告等人之恐嚇，從而，再審被告
    縱亦將再審原告門前坑洞予以填補，仍不能作為再審被告在系爭土地上鋪設水泥
    ，兩造間並無糾紛產生之理由。
  (五)綜上所論，原審確定判決實與民事訴訟法第二百二十二條第三項之規定不合，是
    具同法第四百九十六條第一項第一款之再審事由。準此，再審原告爰提起本件再
    審之訴，請求廢棄鈞院九十一年度簡上字第一五七號關於再審被告部分之民事確
    定判決，再審被告應將坐落桃園縣楊梅鎮○○○○段營盤腳小段一九０之八地號
    上，如確定判決起訴狀附圖所示紅色部分、面積三六點五四平方公尺之水泥路面
    清除，並將土地返還再審原告。
二、按再審之訴顯無再審理由者，得不經言詞辯論，以判決駁回之，民事訴訟法第五
    百零二條第二項定有明文。次按，民事訴訟法第四百九十六條第一項第一款再審
    事由所謂適用法規顯有錯誤，係指確定判決所適用之法規，顯然不合於法律規定
    ，或與司法院現尚有效及大法官會議之解釋，或本院尚有效之判例顯然違反，或
    消極的不適用法規，顯然影響判決者而言。經查，原審判決業斟酌證人古鴻意、
    古鴻茂、魯國華等證言、上述存證信函、照片及其兩造全辯論意旨以認定事實，
    係依自由心證判斷事實之真偽，並將得心證之理由記明於判決，而據右揭證人所
    述，係分與再審原告交談，是彼此談話內容與再審原告站立位置即非當然同一，
    但互核無顯然齟齬之處，另原審關於存證信函及照片之證據力，亦以事理詳加推
    論，並為證據取捨，準此，自難謂原審判決有何違背證據法則可言。承上所述，
    再審原告所為之再審理由，與前開民事訴訟法之要件並不相符，其主張顯無理由
    ，揆諸首揭規定，爰不經言詞辯論，逕以判決駁回之。
三、爰依民事訴訟法第五百二條第二項、第七十八條，判決如主文。
中      華      民      國    九十二    年      十      月      八      日
                            臺灣桃園地方法院民事第二庭
~B審判長法官  邱瑞祥
~B法      官  張震武
~B法      官  朱敏賢
右為正本係照原本作成。
本判決不得上訴。
中      華      民      國    九十二    年      十      月      八      日
~B法院書記官  謝文心


司法院資訊處製作；財團法人民間司法改革基金會備份。
